【裁判字號】    88,上易,5375
【裁判日期】    890120
【裁判案由】    詐欺
【裁判全文】
臺灣高等法院刑事判決                          八十八年度上易字第五三七五號
    上  訴  人  臺灣板橋地方法院檢察署檢察官
    被      告  乙○○
右上訴人因被告詐欺案件，不服臺灣板橋地方法院八十八年度易字第三五六三號，中
華民國八十八年十月二十八日第一審判決 (起訴案號：臺灣板橋地方法院檢察署八十
八年度偵字第三五六三號)提起上訴，本院判決如左：
    主  文
上訴駁回。
    理  由
一、本案經本院審理結果，認第一審判決對被告乙○○為無罪之諭知，核無不當，應
    予維持，並引用第一審判決書記載之證據及理由，如附件。
二、原審檢察官循告訴人甲○○之請求，上訴意旨略以：被告乙○○於八十七年十二
    月間以所營之公司名義簽發支票後，隨即於八十八年一月一日將公司停業，嗣於
    八十八年二月間提示上開支票退票，顯係詐欺，原審為無罪之諭知，自有未洽等
    語，固非無見。
三、惟按，法院認定事實所憑之事證，必須於吾人一般社會生活經驗認為大致可信，
    且除認定被告犯罪之外，無從本於同一事證為其他有利於被告之合理推斷，始足
    為有罪判決之心證基礎。故關於債務不履行之事實，除非被告業已自白其為財產
    犯罪之結果，苟無其他足以證明行為人自始具有不法所有意圖之積極證據，自不
    得率先推定被告心存犯罪之故意，而令其自證無罪之義務。本件原審依據調查證
    據之結果，認本件純屬民事債務糾紛，與刑法詐欺罪構成要件不該當，業已詳敘
    其認定之理由及所憑之依據，經核並無違誤。查被告所經營之天工廣告事業股份
    有限公司固有自八十八年一月一日起暫停營業之事實，有台北縣稅捐稽徵處函可
    憑（見本院卷第十一頁），然告訴人係在八十七年十月間承攬系爭工程，同年十
    二月間被告簽發卷附之支票資為支付工程報酬款，此為告訴人所是承，則被告係
    在告訴人已完成工作且依約簽發支票支付報酬款之後，始向稅捐機關申請停業，
    此或有其事後稅負上之考量，但與被告初始是否施用詐術使告訴人承攬系爭工程
    要無任何因果關聯，應無疑義。上訴意旨指此即係被告詐欺，尚屬無據。又被告
    就系爭支付報酬款之支票，業已與告訴人達成和解，賠償損害（已先支付新台幣
    五萬元，餘款分期付款），有和解筆錄足佐（見本院八十八年附民字第六二九號
    卷）。第以財產犯罪之被害人，其提起刑事告訴之最終目的無非在於能藉此獲得
    債權之滿足清償，因之債務人如事後能與債權人達成和解賠償損害，亦適足以資
    為其於債務成立之初並無詐欺之意之佐證之一。被告與告訴人間之債務既已和解
    一部清償，依卷證資料所示，既無具體事證足認被告於告訴人承攬之初，即心存
    詐欺之意，被告所辯無詐欺犯意，尚堪採信。檢察官以前揭情詞提起上訴，指摘
    原判決不當，非有理由，應予駁回。
四、被告乙○○經合法傳喚，無正當理由不到庭，爰不待其陳述逕行判決。
據上論斷，應依刑事訴訟法第三百七十三條、第三百六十八條、第三百七十一條，判
決如主文。
本案經檢察官吳國南到庭執行職務。
中    華    民    國    八十九    年      一        月      二十        日
                          臺灣高等法院刑事第二十三庭
                              審判長法  官  劉  靜  嫻
                                    法  官  宋      祺
                                    法  官  吳      燦
右正本證明與原本無異。
不得上訴。
                                    書記官  徐  惠  莉
中    華    民    國    八十九    年      一        月      二十五      日


司法院資訊處製作；財團法人民間司法改革基金會備份。
